臺灣高雄地方法院刑事判決　　　　　　　 96年度訴字第235號
公　訴　人　臺灣高雄地方法院檢察署檢察官
被　　　告　乙○○
上列被告因毒品危害防制條例案件，經檢察官提起公訴（95年度
毒偵字第6707、7516號），本院以簡式審判程序判決如下：
    主  文
乙○○施用第一級毒品，累犯，處有期徒刑玖月。
    事  實
一、乙○○前於民國89年間因施用毒品案件，經本院以89年度毒
    聲字第2498號裁定送勒戒處所觀察、勒戒後，認無繼續施用
    毒品傾向，於89年4 月13日釋放出所，並經檢察官以89年度
    毒偵字第2498號不起訴處分確定；再於94年3 月間因施用毒
    品案件，經本院以94年度訴字第1697號判處有期徒刑6 月確
    定，於94年8 月11日易科罰金執行完畢。詎仍不知悔改，未
    戒除毒癮，於前述觀察勒戒執行完畢釋放後，5 年內再犯施
    用毒品罪，並經起訴判決確定，復基於施用第一級毒品海洛
    因之犯意，自95年7 月中旬某日起至同年8 月30日7 時許止
    ，在其高雄市○○區○○路161 巷31號6 樓住處樓下或樓梯
    間，以3 至4 日施用1 次之頻率及針筒注射方式，施用第一
    級毒品海洛因多次，嗣為警於95年8 月30日17時許，在高雄
    市○○區○○路14號查獲。
二、案經高雄市政府警察局刑警大隊移送臺灣高雄地方法院檢察
    署檢察官偵查起訴。
    理  由
一、被告乙○○所犯係死刑、無期徒刑、最輕本刑為3 年以上有
    期徒刑以外之罪，其於準備程序中就前揭被訴事實為有罪之
    陳述，經受命法官告知簡式審判程序之旨，並聽取其與公訴
    人之意見後，本院合議庭認為適宜由受命法官獨任進行簡式
    審判程序，爰依刑事訴訟法第273 條之1 第1 項規定，裁定
    由受命法官獨任進行審判程序，合先敘明。
二、上揭犯罪事實，業據被告於本院審理中坦承不諱，且被告為
    警查獲所採之尿液，經送高雄市立凱旋醫院檢驗結果，確呈
    嗎啡陽性反應，有醫院95年9 月11日編號A00000000 號濫用
    藥物尿液檢驗報告、毒品案件嫌疑犯尿液採證檢驗對照表各
    1 份附卷可稽，足徵被告之自白與事實相符，堪以採信。是
    本案事證明確，被告施用第一級毒品海洛因之犯行，洵堪認
    定。
三、按毒品危害防制條例前於92年7 月9 日修正公布，自93年1
    月9 日施行，觀之該條例第20條、第23條之立法理由，修正
    後該條例就施用毒品者，只於「初犯」及「5 年後再犯」二
    種情形，有其追訴條件之限制，即須於初犯經觀察、勒戒或
    強制戒治釋放後，5 年內均無施用毒品之行為，始能認其前
    所實施之觀察、勒戒或強制戒治已足遮斷毒癮，而得於5 年
    後再犯時，再予適用初犯之規定，重行觀察、勒戒等程序。
    倘5 年內已經再犯，被依法追訴處罰，縱其第3 次（或第3
    次以上）施用毒品之時間在初犯釋放5 年以後，即與「5 年
    後再犯」之情形有別，且因已於「5 年內再犯」，顯見其再
    犯率甚高，原實施觀察、勒戒或強制戒治，已無法收其實效
    ，而無5 年戒斷期之存在，自無再經觀察、勒戒及強制戒治
    之必要，應得逕行追訴處罰（最高法院95年台上字第1071號
    判決參照）。經查：本件被告前因施用毒品案件，經送觀察
    勒戒，於89年4 月13日執行完畢釋放，經檢察官不起訴處分
    確定；5 年內再因施用毒品案件，經本院以94年度訴字第16
    97號判處有期徒刑6 月確定等情（詳前揭事實欄所載），有
    本院院內索引卡紀錄表、臺灣高等法院被告前案紀錄表告1
    份在卷可憑；是依上開說明，被告本件犯行距初犯觀察勒戒
    後雖逾5 年，惟核與毒品危害防治條例第20條第3 項所定「
    5 年後再犯」之立法意旨不符，仍應予追訴、處罰。
四、核被告所為，係犯毒品危害防制條例第10條第1 項之施用第
    一級毒品海洛因罪。其持有第一級毒品海洛因之低度行為，
    為其施用之高度行為所吸收，不另論罪。被告施用第一級毒
    品海洛因之行為固有多次，惟查其施用頻率係3 至4 日即施
    用1 次，施用期間（95年7 月中旬某日起至同年8 月30日7
    時許）別無中斷情事，足認其具有毒品之成癮性，且於密切
    接近之時間反覆持續施用毒品，參酌毒品危害防制條例第10
    條規定之施用毒品罪，具有因毒品成癮而反覆施用之性質，
    構成要件本質上含有「習慣性」反覆為施用行為之意涵，即
    學理上所稱之集合犯，應認將被告多次施用第一級毒品海洛
    因之犯行，評價為集合犯，論以一罪，較符社會通念。又被
    告前因施用毒品案件，經本院以94年度訴字第1697號判處有
    期徒刑6 月確定，於94年8 月11日易科罰金執行完畢一情，
    有本院院內索引卡紀錄表、臺灣高等法院被告前案紀錄表各
    1 份在卷可憑，其於刑之執行完畢後，5 年內再故意犯本件
    有期徒刑以上之罪，為累犯，應加重其刑。爰審酌被告有如
    前揭事實欄所載之施用毒品紀錄，足見其戒絕毒癮之意志不
    堅，本不宜寬貸；惟念其犯後坦承犯行，態度良好，及施用
    毒品乃戕害自身健康，未直接危害他人，反社會性不高等一
    切情狀，量處如主文所示之刑，以資懲儆。
據上論斷，依刑事訴訟法第299 條第1 項前段、第273 條之1 第
1 項，毒品危害防制條例第10條第1 項，刑法第11條、第47條第
1 項，判決如主文。
本案經檢察官甲○○到庭執行職務。
中　　華　　民　　國　　96　　年　　2 　　月　　15　　日
                  刑事第十五庭  法　官  周宛瑩
以上正本證明與原本無異。
如不服本判決，應於判決送達後10日內，向本院提出上訴狀。
                                書記官  彭帥雄
中　　華　　民　　國　　96　　年　　2 　　月　　15　　日
附錄本案論罪法條：
毒品危害防制條例第10條
施用第一級毒品者，處 6 月以上 5 年以下有期徒刑。
施用第二級毒品者，處 3 年以下有期徒刑。
